【裁判字號】    89,上易,1775
【裁判日期】    890530
【裁判案由】    違反臺灣地區與大陸地區人民關係條例
【裁判全文】
臺灣高等法院刑事判決                          八十九年度上易字第一七七五號
    上  訴  人
    即  被  告  新高清潔服
                務有限公司  設台北市○○○路一七八號十三樓之五
    代  表  人  甲○○
    選任辯護人  朱俊雄
                林春金律師
                蘇癸旨律師
右上訴人因違反臺灣地區與大陸地區人民關係條例案件，不服臺灣台北地方法院八十
九年度易字第三三一二號，中華民國八十九年三月十五日第一審判決（起訴案號：臺
灣台北地方法院檢察署八十八年度偵字第一六０三０、二０七三四號）提起上訴，本
院判決如左：
    主  文
上訴駁回。
    事實及理由
一、本案經本院審理結果，認第一審判決以上訴人即被告新高清潔服務有限公司（下
    稱新高公司）其受僱人因執行業務違反不得僱用大陸地區人民在台灣地區從事未
    經許可之工作之規定，依台灣地區與大陸地區人民關係條例第八十三條第二項規
    定，應科以同條第一項之罰金，而處罰金新台幣六萬元，認事用法俱無不合，量
    刑亦尚妥適，應予維持，並引用第一審判決所記載關於被告新高公司部分之事實
    、證據及理由。
二、被告上訴意旨略以被告公司純為百貨公司從事清潔服務之專業清潔公司，下轄台
    南新光三越店及台北信義新光三越店兩營業處，相關之人事聘用及管理，被告雖
    授權各該處主任自行決定，惟為防止各地主任僱用非法勞工，已事先建立制度，
    除一再三令五申不得僱用外，且明令凡僱用者，被告均採不予發放薪資之方式控
    管，此業據同案被告那晉豪供承無訛，是下屬刻意違反，實非被告公司所得即時
    發現。被告既已明示告知在先，事後復以控管薪資之方式盡力防止違反之情事發
    生，縱令上開管理客觀上下屬仍有違反之可能，惟被告公司已非故意任令違反發
    生之情事，縱有過失，亦無故意，依刑事處罰非有明文，僅罰故意，不處罰過失
    之原則，自不得再對被告課罰，原判決任意推定事實，對於被告之證據漏而不審
    ，殊難令人甘服云云。查被告公司對於新光三越信義店員工之選任與薪資發放，
    均係委由現場負責人那晉豪處理，應徵者通常當天或第二天即上班，而那晉豪於
    次月五日始須將新進員工資料交予被告新高公司；關於員工薪資發放，則由被告
    那晉豪於每月初製作薪資明細表交付被告公司，被告公司據以製作薪資表，連同
    薪資交予那晉豪，由那晉豪發放員工後「自行」打勾確認，繳回被告新高公司加
    蓋員工印章，被告公司負責人顧卓且授權那晉豪在人事費用每月一百萬元範圍內
    作主發放，苟未超過，即不予細究其真實性，是被告公司之制度顯然無法於僱用
    員工前查核其身分，對於主管經辦人員所製作薪資憑證之真實性，尤屬無從管核
    ，被告公司所辯已盡力防止下屬僱用非法勞工云云，自係卸責之詞，委無足採，
    原判決已具論甚詳，是被告為防止其受僱人非法僱用大陸地區人民所設立之機制
    ，顯不足以達到防止之目的，客觀上殊難謂已盡力為防止之行為。次按台灣地區
    與大陸地區人民關係條例第八十三條第二項兩罰規定中關於法人處罰之部分，因
    法人本無故意、過失可言，且該條法人之責任，係因其受僱人違法所負之傳來責
    任，是以其處罰並不以法人就防止義務之違反具有故意過失為前提，依該規定之
    結構觀之，苟法人之受僱人有違法僱用大陸地區人民從事未經許可之工作之結果
    ，原則上均處罰法人，僅於該法人已有防止該結果發生之行為，且該行為客觀上
    確已足以防止該違法之結果，然該違法結果猶然發生，則其發生即與公司法人之
    未盡防止義務無因果關係，乃例外不予處罰，被告選任辯護人以被告公司已事先
    明示禁止，事後復以控管薪資之方式盡力防止違反之情事發生，縱有過失，亦無
    故意，應不罰一節，容有誤會。從而本案被告指摘原判決不當，為無理由，應予
    駁回。
據上論斷，應依刑事訴訟法第三百六十八條、第三百七十三條， 判決如主文。
本案經檢察官張秋雲到庭執行職務。
中    華    民    國    八十九    年        五        月      三十      日
                            台灣高等法院刑事第十六庭
                                審判長法  官  許  增  男
                                      法  官  黃  鴻  昌
                                      法  官  蔡  彩  貞
右正本證明與原本無異。
不得上訴。
                                      書記官  張  淑  芬
中    華    民    國    八十九    年        六        月      二        日
附錄：本案論罪科刑法條全文


司法院資訊處製作；財團法人民間司法改革基金會備份。
